【裁判字號】    97,訴,2111
【裁判日期】    990325
【裁判案由】    違反毒品危害防制條例
【裁判全文】
臺灣臺南地方法院刑事判決              97年度訴字第2111號
公  訴  人  臺灣臺南地方法院檢察署檢察官
被      告  丙○○
指定辯護人  黃厚誠律師
上列被告因違反毒品危害防制條例案件，經檢察官提起公訴（97
年度偵字第4512、4566、8239、9223、9224、9225、9226、9227
、9228、9229、9230、9231、9232、9233、9949號），本院判決
如下：
    主  文
丙○○販賣第三級毒品，處有期徒刑貳年。未扣案之販賣第三級
毒品所得新臺幣肆仟佰元沒收，如全部或一部不能沒收時，以
其財產抵償之。
    事  實
一、丙○○明知愷他命（Ketamine）屬毒品危害防制條例第2 條
    第2 項第3 款所定之第三級毒品，依法不得販賣，竟基於販
    賣第三級毒品愷他命營利之犯意，並以其所有之門號000000
    0000號行動電話1 具（含SIM 卡1 張），作為販賣第三級毒
    品愷他命之聯絡工具。於民國97年2 月初某日，甲○○撥打
    上開電話欲向丙○○購買第三級毒品愷他命，丙○○乃至臺
    南市○○○○街43號10樓之3 ，以新臺幣（下同）4,000 元之
    價格，向丁○○販入第三級毒品愷他命10公克，旋在其位於
    臺南市○○區○○路3 段252 號16樓之12租屋處，以4,300
    元之價格，將所販入之愷他命10公克販賣予甲○○。嗣經警
    循線追查，於97年3 月30日23時45分許，在臺南市○○區○○路、民生路路口查獲，並主動供出其毒品來源為丁○○，
    警方進而查獲丁○○販賣第三級毒品情事，現由臺灣臺南地
    方法院檢察署檢察官偵辦中。
二、案經臺南市警察局第二分局報請臺灣臺南地方法院檢察署檢
    察官偵查起訴。
    理  由
壹、程序方面：
一、按刑事訴訟法新制採改良式當事人進行主義，為保障被告防
    禦權及維護直接審理與言詞審理原則，刑事訴訟法第159 條
    第1 項規定：「被告以外之人於審判外之言詞或書面陳述，
    除法律有規定者外，不得作為證據。」酌採英美法之傳聞法
    則。復於第159 條之1 至第159 條之5 增設例外規定，以應
    實務需要，俾符實體真實發現之訴訟目的。是以，證人甲○○於警詢時之證述，係被告以外之人於審判外之陳述，且查
    無例外之情事，依上開規定，自不得作為證據。
二、按現行刑事訴訟法為保障被告之反對詰問權，排除具有虛偽
    危險性之傳聞證據，以求實體真實之發見，於該法第159 條
    第1 項明定被告以外之人於審判外之言詞或書面陳述，除法
    律有規定者外，不得作為證據。而刑事訴訟法第159 條之1
    至159 條之4 為傳聞法則之例外規定，被告以外之人於審判
    外之陳述，雖不符前4 條之規定，但經當事人於審判程序同
    意作為證據，法院審酌該言詞陳述或書面陳述作成時之情況
    ，認為適當者，亦得為證據；當事人、代理人或辯護人於法
    院調查證據時，知有第159 條第1 項不得為證據之情形，而
    未於言詞辯論終結前聲明異議者，視為有前項之同意，刑事
    訴訟法第159 條之5 定有明文。查本判決所引用之供述證據
    ，業據檢察官、被告及辯護人於準備程序時均不爭執證據能
    力，迄至言詞辯論終結前，亦未主張有刑事訴訟法第159 條
    第1 項不得為證據之情形，本院審酌該等證據作成時之情狀
    ，並無違法或不當等情形，認為以之作為本案之證據亦屬適
    當，依上開規定，自具有證據能力。另其餘非供述證據亦均
    經法定程序取得，無不得為證據之情形，自均有證據能力。
貳、實體方面：
一、上開事實，迭據被告丙○○於警詢、偵查中及本院審理時均
    坦承不諱（見偵字第4512號卷【下稱偵卷一】第55頁反面至
    56頁反面、偵字第4566號卷【下稱偵卷二】第33至34、41頁
    、本院卷二第155 、196 頁反面），核與證人即買受愷他命
    毒品之甲○○於偵查中及本院審理時證述：伊確有於97年2
    月初向丙○○購買第三級毒品愷他命，但丙○○向誰買伊不
    知道等語大致相符（見偵卷二第41頁、本院卷二第156 至16
    1 頁），足見被告自白與事實相符，堪以採信。
二、至起訴事實認被告係以6,000 元之價金販賣第三級毒品愷他
    命10公克予證人甲○○一節，固經證人甲○○於本院審理時
    證述：伊花6,000 元向丙○○購買愷他命，5 公克3,000 元
    ，伊買10公克等語明確（見本院卷二第160 頁反面），然證
    人甲○○除曾向被告購買第三級毒品愷他命外，亦曾經向案
    外人丁○○、乙○○購買過第三級毒品愷他命之事實，復據
    其於本院審理時證述綦詳（見本院卷二第156 頁反面至157
    頁），可知證人甲○○施用、販賣之第三級毒品愷他命來源
    並非僅被告1 人。且證人甲○○係因被告販售第三級毒品愷
    他命之價格低於案外人乙○○，始向被告購買第三級毒品愷
    他命之情，亦據其於本院審理時證述甚明（見本院卷二第15
    8 頁），而參酌證人甲○○係以2,500 元向案外人乙○○購
    買第三級毒品愷他命5 公克之情，並經證人甲○○於偵查中
    具狀陳報明確，此有證人甲○○97年4 月8 日陳報狀1 份在
    卷可憑（見偵卷一第26頁）。準此，證人甲○○向被告購買
    第三級毒品愷他命之價格，自應低於案外人乙○○所販售之
    5 公克2,500 元之價格，應不可能是5 公克3,000 元之價格
    。職是，被告販售第三級毒品愷他命予證人甲○○之價格，
    既應低於5 公克2,500 元，而證人甲○○購買第三級毒品愷
    他命之來源，又非僅被告1 人而已，則證人甲○○對其每次
    向他人購買第三級毒品愷他命之價金，是否均能記憶清晰，
    而未存有記憶上之錯誤，容非無疑。是證人甲○○於本院審
    理時固證稱：伊花6,000 元向丙○○購買愷他命，5 公克3,
    000 元，伊買10公克等語，然其證詞既存有記憶錯誤之可能
    性，且有上開矛盾之處，當不能逕以之作為認定被告販售第
    三級毒品愷他命價金之依據，而應採有利於被告之認定，即
    被告係以10公克4,300 元之價金販賣第三級毒品愷他命予證
    人甲○○。
三、再毒品危害防制條例所規定之販賣毒品罪，雖未明示「營利
    之意圖」為其犯罪構成要件，然「販賣」一語，在文義解釋
    上當然已寓含有買賤賣貴，而從中取利之意思存在。且從商
    業交易原理與一般社會觀念而言，販賣行為在通常情形下，
    仍係以牟取利益為其活動之主要誘因與目的。又政府為杜絕
    毒品氾濫，毒害人民甚深，再三宣導民眾遠離毒品、媒體報
    導既深且廣，對於禁絕毒品之政策，應為大眾所熟悉。再政
    府對於查緝施用、轉讓及販賣毒品無不嚴格執行，且販賣毒
    品罪係重罪，若無利可圖，衡情一般持有毒品者，當不致輕
    易將持有之毒品交付他人。況販賣毒品乃違法行為，非可公
    然為之，且有其獨特之販售路線及管道，亦無公定之價格，
    復可任意增減其分裝之數量，而每次買賣之價量，亦可能隨
    時依市場貨源之供需情形、交易雙方之關係深淺、資力、對
    行情之認知、查緝是否嚴緊，及購買者被查獲時供述購買對
    象之可能性風險評估等諸般事由，而異其標準，非可一概而
    論，是販賣之利得，誠非固定，而縱使販賣之人從價差或量
    差中牟利方式雖異，其意圖營利之非法販賣行為仍屬同一。
    從而，舉凡有償交易，除足以反證其確係另基於某種非圖利
    本意之關係外，通常尚難因無法查悉其販入價格，做為是否
    高價賣出之比較，諉以無營利之意思而阻卻販賣犯行之追訴
    。況被告業已供承：伊係以4,000 元向丁○○販入，再以4,
    300 元販出，賺取300 元等語（見本院卷二第165 頁反面）
    ，是被告販賣愷他命既可從中獲取價差之利益，足見被告確
    有販賣愷他命牟利之意圖甚明。
四、綜上所述，勾稽互核，本件事證明確，被告犯行洵堪認定。
五、論罪科刑部分：
(一)、按被告行為後，毒品危害防制條例業於98年5 月20日修正公
    布，並於同年月22日施行，而依刑法第2 條第1 項所揭示之
    「從舊從輕」原則比較新舊法適用之結果：(1)、修正前後之
    毒品危害防制條例第4 條第3 項販賣第三級毒品之構成要件
    並無變更，僅法定刑中之罰金刑部分由5 百萬元提高為7 百
    萬元，比較修正前後之結果，以修正前之毒品危害防制條例
    第4 條第3 項之規定對被告較為有利。(2)、該條例第17條由
    修正前之「犯第4 條第1 項至第4 項、第5 條第1 項至第4
    項前段、第6 條第1 項至第4 項、第7 條第1 項至第4 項、
    第8 條第1 項至第4 項、第10條或第11條第1 項、第2 項之
    罪，供出毒品來源，因而破獲者，得減輕其刑」，修正為該
    條第1 項「犯第4 條至第8 條、第10條或第11條之罪，供出
    毒品來源，因而查獲其他正犯或共犯者，減輕或免除其刑」
    ，並增列第2 項「犯第4 條至第8 條之罪，於偵查及審判中
    均自白者，減輕其刑」，於量刑適用上，自以修正後毒品危
    害防制條例第17條之規定對被告較為有利。本件被告所為販
    賣第三級毒品愷他命之犯行，因被告於偵查及審判中均已自
    白，且被告並有供出毒品來源，因而查獲其上游丁○○，而
    有修正後毒品危害防制條例第17條第1 項、第2 項規定之適
    用（詳後述）。是以，本院綜合全部罪刑而為比較之結果，
    認應適用修正後毒品危害防制條例第4 條第3 項及第17條之
    規定，對被告較為有利，合先敘明。
(二)、查愷他命係毒品危害防制條例第2 條第2 項第3 款規定之第
    三級毒品，依法不得販賣。是被告所為，係犯毒品危害防制
    條例第4 條第3 項之販賣第三級毒品罪。被告所犯上開販賣
    第三級毒品罪，於其為警查獲後，於警詢及偵查中均供出愷
    他命毒品來源係向案外人丁○○買受，此有被告警、偵訊筆
    錄各1 份在卷可稽（見偵卷一第56頁、偵卷二第34、41頁）
    ，而案外人丁○○嗣後經警循線查獲，現仍由臺灣臺南地方
    法院檢察署檢察官偵查在案之情，復有臺灣臺南地方法院檢
    察署檢察官起訴書各1 份在卷可按（見本院卷二第193 頁）
    ，是案外人丁○○既係因被告為警查獲後主動供出，致使調
    查或偵查犯罪之公務員知悉而對之發動調查或偵查，並據以
    查獲丁○○，且現仍由檢察官積極偵查中，即符合毒品危害
    防制條例第17條第1 項之規定，爰依法減輕其刑，而該條第
    1 項同時有免除其刑之規定，依刑法第66條但書，其減輕得
    減至3 分之2 。又被告就上開販賣第三級毒品愷他命之犯行
    ，於偵查及本院審理中均供承不諱，有被告之偵訊及本院審
    判筆錄在卷可憑（見偵卷二第33至34、41頁、本院卷二第15
    5 至156 、196 頁反面），且因被告之自白而免除冗長刑事
    訴訟詰問與調查程序之耗費，併依毒品危害防制條例第17條
    第2 項規定，減輕其刑。被告同時有2 次刑之減輕事由，應
    依刑法第71條第2 項規定，先依較少之數減輕之。
(三)、再辯護人雖以：被告僅販賣愷他命1 次，所得亦僅300 元，
    而其已離婚，並有就學之兒女尚待扶養，請准依刑法第59條
    酌減其刑。然刑法第59條之酌量減輕其刑，必須犯罪另有其
    特殊之原因與環境等等，在客觀上足以引起一般同情，認為
    即予宣告法定最低刑期猶嫌過重者，始有適用。質言之，法
    院依該條為裁判上減輕其刑者，應審酌是否符合相當性及比
    例原則等條件，始為適當。是本件被告販賣愷他命之次數固
    僅1 次、販賣所得亦僅為300 元，然販賣愷他命予他人牟利
    ，對於國民身心健康及社會治安影響非輕，客觀上尚不足以
    引起一般同情。至所辯被告已離婚，並有就學之兒女尚待扶
    養等情詞，俱屬刑法第57條科刑時應審酌之一切情狀，自無
    援引刑法第59條酌減規定之餘地。是辯護人上開所請，自不
    足採。茲審酌被告無視政府推動之禁毒政策，為圖私利，竟
    販賣第三級毒品愷他命予他人，戕害國民身心健康，並破壞
    社會治安，所為誠屬不該，惟念其犯後已坦承犯行，深具悔
    意，態度尚稱良好，且販賣愷他命之次數僅1 次、販賣所得
    亦僅300 元，與坊間大盤販賣毒品者，情節尚有不同，並兼
    衡其前科素行、智識程度、生活狀況等一切情狀，因認檢察
    官對被告具體求刑有期徒刑5 年，毋寧過重，爰量處如主文
    所示之刑。
(四)、另毒品危害防制條例第19條第1 項規定，係採義務沒收主義
    ，故販賣毒品所得金錢，如能認定確係販賣毒品所得款項，
    應宣告沒收，不以當場搜獲扣押者為限，但因其並無「不問
    屬於犯人與否，沒收之」之特別規定，自仍以沒收物屬於犯
    人所有者為限，始得依該規定予以沒收。而上開規定所稱「
    追徵其價額」者，必限於所沒收之物，為金錢以外其他財物
    而無法沒收時，始應追徵其價額，使其繳納與原物相當價額
    。如所得財物為金錢而無法沒收時，應以其財產抵償之，而
    不發生追徵價額問題（最高法院93年度台上字第1218號、93
    年度台上2670號、93年度台上第2743號判決意旨參照）。查
    被告販賣第三級毒品愷他命之所得，雖未扣案，惟依前所述
    ，仍應依毒品危害防制條例第19條第1 項規定，併宣告沒收
    ，如全部或一部不能沒收時，應以其財產抵償之。至被告用
    以聯絡販賣第三級毒品愷他命之門號0000000000號行動電話
    1 具（含SIM 卡1 張），雖係被告所有之物，惟業據被告於
    97年5 月份遺失之情，復經其於警詢及本院審理時供述甚明
    （見偵卷一第56頁反面、本院卷二第166 頁反面），茲以行
    動電話及SIM 卡均屬易損壞之物，且業已遺失近2 年之久，
    衡情，應已滅失，爰不另依毒品危害防制條例第19條第1 項
    規定，宣告沒收。又被告為警查獲時雖經在其自小客車內扣
    得第三級毒品愷他命3 小包，惟該3 小包愷他命係供被告自
    己施用之情，已據被告於本院審理時供述甚明（見本院卷二
    第165 頁反面），且扣案之時間係於97年3 月30日，與本件
    被告向案外人丁○○販入並販出予證人甲○○第三級毒品愷
    他命之時間（即同年2 月初），其間歷時已近2 個月之久，
    顯非同一時間所持有，而係其販賣予證人甲○○後所持有之
    物等情，有臺南市警察局第二分局搜索扣押筆錄、扣押物品
    目錄表及高雄市立凱旋醫院97年5 月7 日高市凱醫驗字第69
    32號濫用藥物成品檢驗鑑定書各1 份在卷可佐（見刑偵字第
    09742020060 號卷第19頁、偵字第8239號卷第34至36頁），
    是上開扣案之第三級毒品愷他命3 小包，既係被告販賣第三
    級毒品愷他命予證人甲○○之後所持有，核即與本件販賣第
    三級毒品案件無涉，自無庸為沒收之諭知。而另扣案之第三
    級毒品愷他命1 包、內有第三級毒品愷他命殘渣之鐵盒子1
    個等物，雖係於被告前位於臺南市○○區○○路3 段252 號
    16樓之12租屋處扣得，然被告當時並未住居於該處，而係由
    1 位高姓女子住居該處，該等物品非其所有等情，亦據被告
    於本院審理時供述明確（見本院卷二第166 頁反面），是該
    等扣案物品自亦與本案無涉，自均不另為沒收之諭知。
據上論斷，應依刑事訴訟法第299 條第1 項前段，毒品危害防制
條例第4 條第3 項、第17條、第19條第1 項，判決如主文。
本案經檢察官戊○○到庭執行職務。
中    華    民    國    99    年    3     月    25    日
                  刑事第八庭  審判長法  官  洪士傑
                                    法  官  林臻嫺
                                    法  官  蘇碧珠
以上正本證明與原本無異。
如不服本判決應於收受本判決後10日內向本院提出上訴書狀，並
應敘述具體理由。其未敘述上訴理由者，應於上訴期間屆滿後20
日內向本院補提理由書狀（均須按他造當事人之人數附繕本）「
切勿逕送上級法院」。
                                    書記官  許哲萍
中    華    民    國    99    年    3     月    25    日
附錄本案論罪科刑法條全文
毒品危害防制條例第4條第3項：
製造、運輸、販賣第三級毒品者，處 5 年以上有期徒刑，得併
科新臺幣 7 百萬元以下罰金。

司法院資訊處製作；財團法人民間司法改革基金會備份。
